臺灣桃園地方法院交通事件裁定　　　　 100年度交聲字第58號
原處分機關　交通部公路總局新竹區監理所中壢監理站
異　議　人　林章炭
上列異議人即受處分人因違反道路交通管理處罰條例案件，對於
原處分機關於中華民國99年12月29日所為之處分（原處分案號：
壢監裁字第裁53-DP0000000號），聲明異議，本院裁定如下：
    主  文
原處分關於林章炭少線道車不讓多線道車先行部分撤銷。
林章炭汽車駕駛人，爭道行駛，支線道車不讓幹線道車先行，處
罰鍰新臺幣陸佰元，並記違規點數壹點。
其餘異議駁回。
    理  由
一、原處分意旨略以：本件異議人即受處分人林章炭於民國99年
    8 月26日18時55分許，駕駛車牌號碼4993-SA 號自用小客車
    途經桃園縣中壢市○○路與中央西路1 段路口時，與沿中央
    西路一段往延平路方向行駛胡月英騎乘之車號FJ2-030 號重
    型機車發生碰撞而肇事，經警以「少線道車不讓多線道車先
    行」、「違反道路交通安全規則肇事致人受傷」之違規而掣
    單舉發。嗣異議人提出申訴，經原處分機關函請舉發單位調
    查結果，仍認異議人上開違規行為無訛，乃於99年12月29日
    ，依道路交通管理處罰條例第45條第9 款、第61條第3 項、
    第63條第1 項之規定，裁處異議人罰鍰新臺幣（下同）6 百
    元，並記違規點數共計4 點。
二、異議意旨略以：胡月英騎乘機車左轉至中央西路1 段往延平
    路方向，僅騎乘約3 間店面距離，即自行衝撞伊車，且事故
    發生時，伊已行駛至該路口中線，伊車輛之後輪確實已過了
    該路口中線，伊當時專注前方左右路況，係胡月英自己未注
    意撞上，且檢視車損情形，係機車撞擊伊所駕駛自用小客車
    右後車輪位置，為此，聲明異議云云。
三、按停車再開標誌，用以告示車輛駕駛人必須停車觀察，認為
    安全時，方得再開。設於安全停車視距不足之交岔道路次要
    道路口。道路交通標誌標線號誌設置規則第58條定有明文。
    次按汽車行至無號誌或號誌故障而無交通指揮人員指揮之交
    岔路口，支線道車應暫停讓幹線道車先行。道路交通安全規
    則第102 條第1 項第2 款定有明文。又汽車駕駛人，爭道行
    駛有支線道車不讓幹線道車先行者，處600 元以上1,800 元
    以下罰鍰；另汽車駕駛人，如有違反道路交通管理處罰條例
    第45條情形者，除依原條款處罰鍰外，並予記違規點數1 點
    ，道路交通管理處罰條例第45條第9 款、第63條第1 項第1
    款，分別定有明文。再按汽車駕駛人，駕駛汽車違反道路交
    通安全規則、第33條之管制規則，因而肇事致人受傷者，記
    違規點數3 點，道路交通管理處罰條例第61條第3 項亦有明
    定。又交岔路口若設有閃光紅燈或「讓」、「停」等標誌、
    標線之道路則為支線道，此有交通部98年11月10日交路字第
    0980059155號函在卷可參。且道路交通管理處罰條例及道路
    交通規則有關「讓車」之規定，旨在確認行車順序及劃分道
    路路權，以維護交通往來之安全。故所謂「讓」，當指車輛
    駕駛人必須將車輛暫停，待有路權之他車輛駕駛人通過，安
    全無虞時，始能再繼續通行之謂。以此解釋交岔路口支道車
    應讓幹道車先行規定之旨，支道車在遇前方交岔路口時，除
    應先暫停於同車道與交岔路口最靠近同向車道之垂直線（停
    止線）後方，讓幹道車先行通過外，在駛進路口跨越幹道之
    過程中，也須隨時注意幹道之車況，作停讓之準備。
四、經查：
（一）異議人對於上揭時、地，駕駛前開自用小客車，沿桃園縣
      中壢市○○路往中山路方向行駛，途經桃園縣中壢市○○
      路與中央西路1 段路口時，其右後車輪與沿中央西路一段
      往延平路方向行駛之胡月英所騎乘之前開重型機車發生擦
      撞，致胡月英因此受有前額開放性傷口、牙齒斷裂之開放
      性傷口、腕挫傷、膝挫傷等傷害，被桃園縣政府警察局交
      通警察隊警員掣單舉發等情並不否認，並有現場及車損照
      片18張、道路交通事故調查報告表( 一) 、（二）及道路
      交通事故現場圖、桃園縣政府警察局道路交通事故初步分
      析研判表、中壢長榮醫院診斷證明書各1 紙、天晟醫院診
      斷證明書2 紙（見臺灣桃園地方法院檢察署100 年度偵字
      第119 號卷，下稱偵卷，第13至15頁、19至29頁、54 頁
      ）附卷可稽，是此部分之事實，已堪認定。
（二）又異議人所行駛之大同路，其交岔路口前有停止標誌，此
      與證人即桃園縣政府警察局警員鄭重到庭具結證述之情節
      相符（見本院卷第28頁反面），並有道路交通事故照片1
      幀（依照片所示，該交岔路口之附近設有八角形，紅底白
      字白色細邊「停」之標誌）可證（見偵卷第29頁）。從而
      ，大同路係支線道，中央西路1 段係幹線道，應堪認定。
      揆諸前揭規定，異議人為支線道車，除應先暫停於交岔路
      口，讓幹道車先行通過外，在駛進路口之過程中，也須隨
      時注意幹線道車之車況，作讓停之準備。
（三）異議人雖以前詞置辯，惟其於本院審理時陳稱：伊到路口
      有停下來看，但是到了中線時，伊不確定胡月英的車子在
      哪裡等語（見本院卷第29頁反面）。參以證人胡月英證稱
      ：伊當時行經上揭路口，突然看到異議人從大同路衝出，
      伊來不及煞車，雙方發生碰撞等語（見本院卷第29頁）。
      是知異議人係於與胡月英之機車發生碰撞時，始發現機車
      ，顯然異議人當時未隨時注意幹道線車之車況，在未確定
      右方幹線道無來車而認為安全之情況下，即貿然通過交岔
      路口之違規行為甚明。且證人鄭重到庭時證稱：當時中央
      西路1 段上有停等紅燈之車輛，異議人之視線可能被擋住
      ，異議人為支線道車行經道路中線時仍須暫停，隨時注意
      幹線道車況等語（見本院卷第29頁反面），復經本院勘驗
      證人鄭重庭後所呈系爭路口監視器畫面之錄影光碟，結果
      為：「光碟時間：2010/8/26 、18時51分21秒，中央西路
      1 段與新生路交叉路口，中央西路1 段上車輛均停止，新
      生路上車輛開始移動。光碟時間：2010/8/26 、18時51分
      52 秒 ，胡月英騎乘機車自新生路左轉中央西路1 段，此
      時中央西路1 段上車輛仍停止，且內線道有4 輛車輛停等
      （中央西路1 段與新生路口之交通號誌），外線道有3 輛
      車輛停等（中央西路1 段與新生路口之交通號誌）。光碟
      時間：2010/8/26 、18時52分，中央西路1 段與大同路交
      叉路口，林章炭駕駛之車輛自畫面左方出現，一路向前直
      行，與胡月英之機車發生碰撞，胡月英倒地，該車輛繼續
      向前開，至( 大同路) 對面路口停止。光碟時間：2010/8
      /26 、18時52分25秒，林章炭走到肇事地點，察看胡月英
      ，此時中央西路1 段上車輛開始移動」有本院勘驗筆錄1
      份在卷為憑（見本院卷第33頁）。足徵異議人行經無號誌
      之交叉路口時，未注意讓幹線道車優先通行後，於認為安
      全時始續行，而肇事致人受傷之違規情事灼然。從而，異
      議人猶執其詞辯稱並無上開違規行為云云，顯係卸責之詞
      ，不足採信。
五、綜上所述，異議人駕駛上開自小客車於前揭時、地，爭道行
    駛，支線車不讓幹線車先行，應依道路交通管理處罰條例第
    45條第9 款前段之規定處罰，並依同條例第63條第1 項第1
    款之規定，記違規點數1 點；而原處分機關未予詳查，遽認
    異議人，少線道車不讓多線道車先行，依上開條例第45條第
    9 款中段之規定，裁處異議人罰鍰新臺幣600 元，並記違規
    點數1 點，尚有未洽，是異議人本件此部分聲明異議雖無理
    由，詳如前述，而原處分既有上開不當，自應由本院就該部
    分予以撤銷，並改依道路交通管理處罰條例第45條第9 款前
    段、第63條第1 項第1 款及違反道路交通管理事件統一裁罰
    基準表之規定，裁處如主文第2 項所示之處分，以資適法。
    至原處分機關依道路交通管理處罰條例第61條第3 項規定，
    予以記違規點數3 點部分，於法並無不合，異議人此部分之
    異議，為無理由，應予駁回。
六、依道路交通事件處理辦法第18條、第19條前段，裁定如主文
    。
中    華    民    國  100     年    10    月    17    日
                  交通法庭  法  官  吳芙蓉
以上正本證明與原本無異。
如不服本裁定，應於裁定送達後5 日內向本院提出抗告狀。
                            書記官  吳采蓉
中    華    民    國   100    年    10    月    19    日